【裁判字號】    98,交訴,101
【裁判日期】    981228
【裁判案由】    公共危險
【裁判全文】
臺灣高雄地方法院刑事判決             98年度交訴字第101號
公  訴  人  臺灣高雄地方法院檢察署檢察官
被      告  丙○○
上列被告因公共危險案件，經檢察官提起公訴（98年度偵字第21
674 號），本院判決如下：
    主    文
丙○○犯肇事致人傷害逃逸罪，處有期徒刑柒月。緩刑貳年。
    事    實
一、丙○○於民國（下同）98年5 月4 日11時30分許，駕駛車號
    Y5-905號營業小客車，沿高雄市乙○區○○○路由東往西方
    向行駛，途經三多二路298 號前時，原應注意行車時應注意
    車前狀況，隨時採取必要之安全措施，以防危險之發生，而
    依當時天候情、日間、自然光線、柏油路面、乾燥、並無缺
    陷、障礙等情形，又無不能注意之情事，竟疏於注意及此，
    仍率予向右停靠路邊行駛，適有甲○○騎乘車號WII-161 輕
    型機車亦沿三多二路慢車道由東往西同向行駛，亦騎至該處
    ，丙○○所駕駛小客車之右前側撞及甲○○機車之左側車身
    ，致甲○○當場人車向右倒地，受有左腕月狀骨撕裂性骨折
    、右肘手腕挫傷、右膝踝挫傷等傷害（傷害部分已撤回告訴
    ，由檢察官另為不起訴處分），丙○○知悉甲○○已受外傷
    ，於肇事後仍未報警、通知救護車，亦未停留現場等候員警
    處理或為適當處置，即駕車逃逸。嗣員警據報到場，始循線
    查獲。
二、案經高雄市政府警察局乙○分局移送臺灣高雄地方法院檢察
    署檢察官偵查起訴。
    理    由
一、本判決理由所援用之證據資料（含供述證據及非供述證據）
    ，被告、公訴人於本院言詞辯論終結前，均同意作為證據（
    參本院1 卷第12頁）。本院審酌上開證據資料之作成，並無
    違法或不當情形，且與本案待證事實相關，適當作為證據，
    依刑事訴訟法第159 條之5 第1 項之規定，認均有證據能力
    ，合先敘明。
二、訊據被告丙○○固坦承於上開時地駕車與告訴人發生擦撞，
    告訴人機車倒地之事實，惟矢口否認肇事逃逸之行為，辯稱
    ：伊當時有停車下來，拿錢給告訴人去看醫生，告訴人沒有
    拒絕，所以就沒有留電話給他；伊覺得告訴人是小擦傷，才
    沒有報警處理，伊沒有肇事逃逸之故意云云。經查：
  (一)被告確於上揭時、地駕車與告訴人所騎乘上開機車擦撞致生
    交通事故，致告訴人甲○○受有上開傷勢，案發後被告未停
    留現場，且未報案並將傷者救護送醫等情，業經證人即告訴
    人甲○○於偵訊及本院審理中具結證述明確（參偵卷第25頁
    ，本院2 卷第12正至13正頁），並有國軍高雄總醫院甲○○
    診斷證明書2 份、道路交通事故現場圖、談話紀錄表、調查
    報告表(一)、(二)各1 份，現場監視錄影翻拍照片8 張在卷可稽
    （參偵卷第9 至19頁），則被告確有駕駛動力交通工具肇事
    致人受傷等情，堪認實在。
  (二)被告雖以上開情詞置辯，惟證人即被害人甲○○於偵訊具結
    證稱：伊於上開時地是騎在慢車道，被告可能要載客人，從
    伊機車前面過去，刮到二條痕，交通警員有到場測量；伊有
    受傷，機車倒地，伊的手壓到地上整個都腫起來，機車轉過
    來撞到伊的肋骨，導致受傷；被告有拿9 百元讓伊治療外傷
    ，之後就離開了，伊才記下被告的車號，並打電話給伊女兒
    ，伊女兒去派出所報警；（當時你有無跟被告說，你不要緊
    ，叫他可以離開了？）沒有，他要走時也沒有留電話、住址
    給伊等語明確（參偵卷第25頁）；且除同上證述外，證人甲
    ○○於本院審理時補充具結證稱：案發時伊戴1 頂白色安全
    帽，旁邊被告開計程車過去，撞到伊的左側車身，伊人往右
    邊倒，機車壓在伊的身上，後來有人將伊扶起來，伊就坐在
    路旁；伊右腳、右手有受傷，肋骨斷掉，右側頭部也撞到地
    板，當時頭暈暈的；伊跌倒時還不知道有內傷，被告只知道
    伊有外傷，他拿9 百元是要給伊看外傷的錢；被告拿錢給伊
    後，伊沒有對被告說此事伊不追究，也沒有告訴被告說「我
    沒有事情，你可以走了」的話；案發時被告沒有打電話報案
    ，被告也沒有跟伊說「你沒事了，我要走了」的話等語明確
    （參本院2 卷第12正至13反頁），前後參核相符。再員警到
    場後對甲○○製作交通事故談話紀錄表亦載明：「該駕駛下
    車將我扶起至路旁休息，看我身上外傷後，該駕駛人共拿新
    台幣900 元說要給我敷藥，然後就開車駛離現場」等語明確
    （參偵卷第13正頁），與其上開證述，核屬相符，並有現場
    錄影翻拍照片8 張在卷足堪佐證。況且，被告於偵訊時坦承
    ：伊沒有幫忙叫救護車，也沒有看到別人把被害人送醫；伊
    看他擦傷而已，也沒有報警，伊拿錢給他，他有收下，但他
    沒有講說伊可以離開了等語明確（參偵卷第34頁）；且於本
    院審理時亦坦承：伊沒有留下電話給告訴人，在現場伊有問
    被害人有沒有關係，被害人對伊搖頭，伊沒有報警，也沒有
    車損照片等語明確（參本院1 卷第10反頁，2 卷第13正反頁
    ）。顯見，本件被告確有駕車肇事致被害人甲○○受傷，且
    被告雖發現甲○○受傷、頭暈坐在路旁紅磚道邊休息，然並
    未親自或委人打電話報警，亦未叫救護車將甲○○送醫、停
    留現場等候員警處理（被告部分未製作談話紀錄表），旋於
    拿給甲○○900 元供其敷藥後，率即駕車離去，置受傷之甲
    ○○於現場而不顧，足見其有肇事逃逸之犯意已明。從而，
    被告上開所辯，無非犯後卸責之詞，不足採信。
  (三)綜上所述，被告確有肇事致人受傷而逃逸之犯行，事證明確
    ，洵堪認定，應依法論科。
三、本件核被告丙○○所為，係犯刑法第185 條之4 之肇事致人
    傷害逃逸罪。爰審酌被告身為營業小客車駕駛人，駕車肇事
    致人受傷後，竟不顧被害人之安危，未即報警、叫救護車將
    被害人送醫救護，亦未停留現場等候員警到場處理，反駕車
    逃逸，不僅提高被害人受傷遲延送醫之危險，復逃避應負刑
    責及增加被害人求償困難，犯後否認犯行，實有不該。惟念
    其前無論罪科刑及執行之前科，有臺灣高等法院被告前案紀
    錄表1 份在卷可稽，堪認尚屬初犯，且被告偵查中於98年6
    月15日與告訴人成立和解，已給付賠償金15萬元，告訴人具
    狀撤回傷害告訴，有和解書、撤回告訴狀各1 份在卷足參（
    參偵卷第20、42頁），堪認已有悔意，暨其犯罪動機、目的
    、手段等一切情狀，量處如主文所示之刑，以資懲儆。
四、末查，被告前未曾因故意犯罪受有期徒刑以上刑之宣告，本
    件因一時失慮，致罹刑章，其犯後偵查中旋與告訴人達成和
    解，全數賠償告訴人之損失等情明確，本院因認被告經此警
    、偵、審及科刑之教訓，當知戒慎而無再犯之虞，並參酌其
    工作、家庭狀況等情，認上開宣告刑，以暫不執行為適當，
    爰宣告緩刑期間2 年，以勵自新。
據上論結，應依刑事訴訟法第299 條第1 項前段，刑法第185 條
之4 、第74條第1 項第1 款，判決如主文。
本案經檢察官丁○○到庭執行職務。
中    華    民    國    98    年    12    月    28    日
                     交通法庭  審判長法  官  吳進寶
                                     法  官  羅立德
                                     法  官  李昆南
以上正本證明與原本無異。
如不服本判決應於收受送達後10日內向本院提出上訴書狀，並應
敘述具體理由；如未敘述上訴理由者，應於上訴期間屆滿後20日
內向本院補提理由書（均須按他造當事人之人數附繕本）「切勿
逕送上級法院」。
中    華    民    國    98    年    12    月    28    日
                                     書記官  黃美玲
附錄本判決論罪之法條：
刑法第185 條之4
駕駛動力交通工具肇事，致人死傷而逃逸者，處6 月以上5 年以
下有期徒刑。


司法院資訊處製作；財團法人民間司法改革基金會備份。
